臺灣新北地方法院民事判決
109年度重訴字第561號
原      告  陳沛文  
法定代理人  陳輝財  

訴訟代理人  劉文瑞律師
被      告  陳鼎言  
            劉語菲  
共      同
訴訟代理人  李淑欣律師
被      告  陳輝鴻（即王麗華之承受訴訟人）


上列當事人間請求返還不當得利等事件，本院於中華民國111年4
月20日言詞辯論終結，判決如下：
    主      文
被告己○○應於繼承甲○○之遺產範圍內給付原告新臺幣玖佰零伍萬
元，及自民國一百零九年八月十八日起至清償日止，按年息百分
之五計算之利息。
原告其餘之訴駁回。
訴訟費用由被告己○○負擔。
本判決第一項於原告以新臺幣參佰零貳萬元供擔保後，得假執行
。但被告己○○以新臺幣玖佰零伍萬元為原告預供擔保，得免為假
執行。
原告其餘假執行之聲請駁回。　　
    事實及理由
一、程序方面：
  ㈠本件被告甲○○於原告起訴後之民國110年4月6日死亡（見本院
    卷一第403頁之死亡證明書、本院卷二第133頁之除戶戶籍謄
    本），經其唯一之繼承人即被告己○○（其餘繼承人均抛棄繼
    承）具狀聲明承受訴訟（見本院卷二第131-137頁），經核
    於法均無不合，應予准許。
　㈡被告己○○（與被告丁○○、庚○○下合稱被告，分則以其姓名簡
    稱）未於最後言詞辯論期日到場，核無民事訴訟法第386條
    各款所列情形，爰依原告之聲請，由其一造辯論而為判決。
二、原告主張：
　㈠伊係訴外人戊○○之未成年之女，訴外人丙○○則係丁○○及庚○○
    之未成年之女，訴外人甲○○係戊○○及丁○○之母，戊○○為丁○○
    之兄。附表所示之不動產（下稱系爭不動產）本為訴外人即
    甲○○之配偶陳章桂於71年間與訴外人馮蔡綢等所興建，且登
    記為陳章桂所有，其坐落土地則登記為甲○○及陳章桂（下稱
    甲○○夫妻）所有，甲○○夫妻嗣因財務發生困難，無力償還屏
    東縣屏東市第壹信用合作社（下稱第壹信用合作社）約新臺
    幣（下同）200萬元借款，致系爭不動產遭第壹信用合作社
    聲請法院拍賣，因當時戊○○從事醫師工作，其禁不住甲○○哀
    求，遂於90年1月16日向第壹信用合作社買受系爭不動產，
    並按月支付貸款。嗣於102年間丁○○向戊○○表示系爭不動產
    為其父陳章桂所起造，具有紀念意義，希望可協助繳納貸款
    而取得系爭不動產應有部分，經戊○○應允後，考量彼時丁○○
    之財務狀況已出現問題，為避免其財產遭扣押情事，戊○○於
    103年6月5日除保留附表編號5所示之不動產外，其餘附表編
    號1-4所示之不動產則以贈與原因各登記二分之一予伊及丙○○名下，並約定丙○○所有上列不動產部分係由丁○○支付貸款
    ，惟丁○○於106年間因自身債務問題致無力繼續支付貸款，
    遂由戊○○續為支付。嗣經丁○○同意，由戊○○、伊及丙○○於10
    9年1月21日將系爭不動產以價金2,500萬元出售予訴外人吳
    添富，並依應有部分比例由戊○○分配價金500萬元，伊及丙○○各分配價金1,000萬元，買方吳添富分別於109年1月21日匯
    款20萬元、109年1月22日匯款30萬元、109年2月3日匯款10
    萬元、109年2月4日匯款5萬元、109年4月9日匯款500萬元、
    109年4月29日匯款405萬元，共計匯款970萬元至伊所有高雄
    青年郵局帳號為0000000-0000000帳戶（下稱系爭97439郵局
    帳戶）。伊係由其祖母甲○○照顧，故伊之系爭97439郵局帳
    戶存摺、印章亦由甲○○代為保管。豈料，丁○○、甲○○、庚○○
    竟基於侵占及行使偽造私文書之犯意，未得伊及伊法定代理
    人戊○○之同意，由甲○○先於109年4月10日10時許，持伊所有
    之上列存摺、印章至郵局，私自填寫取款條並於其上盜用伊
    之印鑑，將伊系爭97439郵局帳戶內之500萬元轉帳至實為丁○○及庚○○所支配使用之丙○○所有板橋埔墘郵局帳號為000000
    0-0000000帳戶（下稱系爭62428郵局帳戶），復於109年4月
    20日由系爭62428郵局帳戶匯款400萬元至伊之系爭97439郵
    局帳戶；甲○○於109年4月30日又自伊之系爭97439郵局帳戶
    提領800萬元現金，並將該筆現金匯款至丙○○之系爭62428郵
    局帳戶，並自伊之系爭97439郵局帳戶提領5萬元，以上共計
    905萬元，迄未返還與伊，致伊因此受有905萬元之損害。又
    甲○○於110年4月6日死亡，其繼承人除己○○外，均已抛棄繼
    承，伊自得請求己○○於繼承甲○○之遺產範圍內，與丁○○、庚○○連帶賠償原告905萬元。
　㈡爰依民法第184條第1項前段、第185條第1項前段及第1148條
    規定，聲明求為判決：⒈己○○應於繼承甲○○之遺產範圍內，
    與丁○○、庚○○連帶給付原告905萬元，及自起訴狀繕本送達
    被告之翌日起至清償日止，按年息百分之五計算之利息。⒉
    原告願供擔保，請准予宣告假執行。
三、被告則以：
　㈠系爭不動產為甲○○之配偶陳章桂於71年間與馮蔡綢等人興建
    ，其建物並登記為陳章桂所有，坐落土地則登記為甲○○及陳
    章桂所有。嗣甲○○夫妻遭人惡性倒債，無力償還第壹信用合
    作社之借款，致系爭不動產遭第壹信用合作社聲請法院拍賣
    ，並由第壹信用合作社於89年3月27日承受，因甲○○夫妻選
    擇使用自用住宅用地優惠稅率因而得減免210萬元之土地增
    值稅，甲○○與第壹信用合作社協商由甲○○買回如附表所示不
    動產，約定總價為1,310萬元，頭期款由甲○○以該筆210萬元
    支付，餘款1,100萬元則由貸款支付，惟甲○○夫妻已信用破
    產，無法再申請房屋抵押貸款，考量戊○○時任醫師，符合公
    司員工優惠貸款條件，但戊○○年資尚淺，需有連帶保證人方
    能通過貸款等情，甲○○夫妻乃決定將系爭不動產於90年1月1
    6日借名登記予戊○○名下，丁○○則為連帶保證人，甲○○夫妻
    基於與戊○○之之親屬信任關係，未簽訂借名登記契約，然其
    建物、土地之權狀均由甲○○持有，系爭不動產亦由甲○○夫妻
    居住及使用，其電費、保險費、房屋稅、地價稅及一切所需
    費用皆由甲○○繳納，房貸則由甲○○及丁○○繳納，戊○○斯時僅
    為實習醫生，月薪僅2萬餘元，如何有能力繳納房貸？戊○○
    則係甲○○夫妻近年來因病重無力繼續繳納貸款時才幫忙繳款
    ，但甲○○於109年出售系爭不動產時，有分配500萬元價金予
    戊○○，足以補償戊○○之付出，丁○○亦有於三年多期間每月匯
    款63,000元至戊○○之帳戶。
　㈡依甲○○於90年1月間委託代書辦理設定系爭不動產買賣及設定
    抵押之資料，其中由代書書寫之收費文件上記載「＄13,100,
    862土地買賣」、「＄1,955,100房屋買賣」、「聯信設定156
    0万」，顯示甲○○當初以戊○○名義購買系爭不動產之價金為1
    5,055,962元，而非原告主張之1,300萬元，原告主張戊○○購
    買系爭不動產之全部價金為1,300萬元，係全額以貸款支付
    ，顯與一般交易習慣有違。依陳章桂於90年、91年間之還款
    明細表所載：「聯信每月（9-16）繳約79000元」、「車款
    每月16日繳17025元」，而車款17,025元就是陳章桂以戊○○
    名義購買之車牌號碼00-0000自小客車，還款明細表記載之
    車貸每月16日繳納17,025元與附條件買賣契約暨動產擔保契
    約書第4條之還款日期及金額完全相符，足見還款明細上記
    載「聯信每月（9-16）繳約79000元」就是甲○○夫妻每月償
    還系爭不動產向聯信商業銀行借貸之款項。依原證九：戊○○
    所有合作金庫銀行大埔分行帳戶（帳號為0000000000000，
    下稱系爭合庫帳戶）交易明細，自95年4月起至96年1月25日
    止，戊○○長達10個月沒有匯款至該帳戶繳納房貸，而戊○○與
    訴外人即其前妻陳雅紅早於95年6月6日即已談妥離婚、監護
    權及財產分配問題，並無原告所辯忙戊○○於與陳雅紅處理監
    護權及財產分配問題而委由甲○○墊付房貸之情形。
　㈢戊○○雖為高所得醫師，但其因外遇而與其前妻陳雅紅協議離
    婚，並支付約1,200萬元之贍養費，加以訴外人即其現任配
    偶即許欣婷平日揮霍無度、奢華成性，造成其經濟壓力龐大
    ，遂多次要求甲○○夫妻變賣房產，所得能提供其花用。甲○○
    竟於103年間發覺戊○○私自聯繫房屋仲介對系爭不動產估價
    ，甲○○惟恐戊○○私自將系爭不動產盜賣，乃表示要將如附表
    編號1-4所示不動產以贈與之原因登記在戊○○之女即原告及
    丁○○之女丙○○名下，遂要求戊○○交付印鑑證明及印鑑章予甲○○，倘戊○○為如附表所示不動產真正所有權人，豈有可能任
    由甲○○決定將價值上千萬之房產贈與給原告及丙○○？況戊○○
    與丁○○雖為兄弟關係，但除年節家族聚會相聚外，平素並無
    來往，然戊○○竟願意無償贈與丙○○價值上千萬之房產，顯然
    違常情。陳章桂多年前中風致生活無法自理，長期僱用外勞
    看護，甲○○則罹患直腸癌末期，未支付生活費、看護費及醫
    藥費及房貸，甲○○不得已於109年1月21日將系爭不動產出售
    予吳添富，而全部交易過程（包括房屋議價、佣金計算、交
    屋時間等）均由甲○○與買方及仲介接洽，戊○○僅於雙方條件
    均談妥時出面簽名用印，倘戊○○、原告為系爭不動產之實際
    所有人，豈有可能任憑甲○○全權處理買賣事宜？
　㈣甲○○夫妻因遭人倒債無法正常使用金融機構帳戶，加以原告
    出生後幾個月就由甲○○夫妻撫育，故戊○○於101年4月13日以
    原告名義開立系爭97439郵局帳戶，並將存摺、印章及提款
    卡均交付甲○○使用，多年來對於甲○○使用該帳戶不曾干涉。
    甲○○及陳章桂相繼因中風及罹患癌症無法工作後，甲○○乃要
    求戊○○需負擔原告之生活費、教育費，因在此之前，原告之
    生活費、教育費多由甲○○夫妻負擔，戊○○為此於107年間另
    以原告名義在合作金庫銀行開立帳戶，並將費用匯至該帳戶
    ，倘若原告之系爭97439郵局帳戶非供甲○○使用，戊○○儘可
    將款項匯至原告之系爭97439郵局帳戶即可，何需另外開立
    新帳戶？足見原告之系爭97439郵局帳戶係由甲○○使用，甲○○將匯入原告之系爭97439郵局帳戶售屋價金領出，亦不構成
    侵權行為。
　㈤雖原告主張戊○○自95年8月起95年6月至109年3月間，匯款至
    其所有合庫帳戶，金額達7,897,502元，用以支付房貸、地
    價稅、房屋稅及原告之生活費云云，惟觀諸該交易明細表，
    在首筆交易日期95年8月23日至96年1月25日間應該繳納5期
    房貸，但完全沒有扣繳之記錄，則戊○○是如何繳納上開期間
    之房貸？況依交易明細，自95年8月28日起至108年5月23日
    止，除戊○○外，尚有多人匯款至該帳戶，扣除丁○○及純行科
    技有限公司（下稱純行公司，丁○○經營之公司）匯款4,526,
    000元外，金額高達14,442,883元，此皆為甲○○及陳章桂經
    營八代神草商店之豐厚收入，甲○○皆以此支付房貸，足見在
    戊○○96年1月25日開始匯款至其合庫帳戶前，甲○○夫妻有能
    力負擔房貸，若戊○○為系爭不動產真正所有權人，何以96年
    1月25日前之房貸是由甲○○繳納？戊○○與其前妻陳雅紅離婚
    後，於原告九個月大時將原告託付甲○○扶養，並開始以匯款
    方式支付原告之生活費、教育費及甲○○照顧原告之費用、孝
    親費，此即戊○○於96年1月25日開始匯款至其系爭合庫帳戶
    之原因。雖甲○○收入豐厚，惟既戊○○願意負擔原告之生活費
    、教育費及甲○○照顧原告之費用、孝親費（戊○○曾匯款讓甲○○購買按摩椅，亦曾於婚前匯款整修房屋），甲○○乃以其所
    匯款項直接扣繳房貸，而不再拿現金去銀行繳款，故戊○○所
    匯款項雖有部分扣繳房貸，但此原本為原告之生活費、教育
    費及甲○○照顧原告之費用、孝親費。戊○○於101年再婚另組
    家庭後開銷龐大，無力再支付上述費用，甲○○因收入豐厚，
    就未向戊○○索取上述費用，此即戊○○於101年11月2日後就未
    按月匯款之真正原因。自96年1月至109年3月間約13年，全
    部匯款扣除房貸本息後平均每月為19,123元【（7,897,502－
    4,914,392）÷13÷12＝19,123】，另原告自小生活優渥，除學
    習多項才藝外，課業上也有諸多補習，每月花費不少，如再
    加上應給付甲○○照顧原告之費用及孝親費，每月費用遠遠超
    過5萬元，則戊○○匯款之7,897,502元僅能勉強負擔原告之生
    活費及甲○○照顧原告之費用、孝親費（50,000×12×13＝7,800
    ,000），不足以負擔房貸。
　㈥否認原告主張丁○○於102年6月間向戊○○表示希望可協助繳納
    貸款而取得系爭不動產應有部分，惟因彼時丁○○之財務已出
    現問題，如將系爭不動產移轉登記於其名下，恐將遭到其債
    權人扣押，故於103年6月5日，將應有部分登記於丙○○名下
    云云，戊○○豈可能在無任何議約之情況下即願意將價值上千
    萬元之房屋贈與丙○○？丁○○又豈有可能在戊○○未移轉房屋予
    丙○○之前，即代為繳納房貸？且若丁○○當時已出現財務問題
    ，豈有能力要求主動協助繳納貸款？原告所述明顯悖於常情
    。丁○○當時經濟狀況良好，尚自自98年11月（早於丙○○取得
    所有權）至106年6月間，陸續以純行公司及丁○○名義，匯款
    4,526,000元至上列合庫帳戶做為孝親費。甲○○於105年間因
    需照顧中風之陳章桂偶有出現房貸遲繳狀況，戊○○乃於105
    年8月30日以LINE傳送以下訊息給甲○○：「今天收到合庫來
    信，這個月貸款還未繳，之前有跟陳嘉輝提過，如果他想要
    房子產權，我樂意全棟以目前貸款剩額賣給他，只要能清償
    貸款即可，但是不能單純過戶給他而貸款還綁在我身上，如
    果他因為經濟因素無法即時繳款，請代為向銀行說明寬限，
    我現在的經濟很難再負擔貸款，如果他真的拒繳，我也只能
    申請將房子處分掉了對不起」，顯示戊○○曾明確表示只要能
    將剩餘之房貸還清，其願意將房屋全棟過戶給丁○○，而105
    年8月間房貸餘額僅四百餘萬元，而系爭不動產當時市值三
    千萬元以上，倘戊○○及原告果為真正所有權人，豈有可能只
    要求丁○○繳清剩餘約四百餘萬元之房貸即願意將全棟房屋過
    戶給丁○○？足見戊○○、原告及丙○○均僅是系爭不動產名義上
    所有人，甲○○及陳章桂才是真正所有權人。另戊○○於105年8
    月4日亦以LINE傳送以下訊息丁○○，「我想了一下，房子如
    果你要的話就給你吧，但是要用買賣的方式進行，如果同意
    ，找時間來辦一下，然後貸款如果沒有繳，說真的我現在的
    狀況真的很難再負擔，我就只好找其它方式處理掉房子了，
    就這樣」，亦可見戊○○有提出將系爭不動產過戶給丁○○並由
    丁○○負責繳納房貸之建議，如果戊○○、原告是真正所有人，
    只要將系爭不動產出售，不僅可以清償房貸，還有剩餘，為
    何戊○○會願意將系爭不動產過戶給丁○○？戊○○更於108年6月
    23日傳送訊息給甲○○：「還有你這樣一鬧月底的房貸請自行
    設法我拼著信用出問題也不會去處理畢竟您認為我就是個不
    孝子」，若系爭不動產之貸款非由甲○○負責繳納，戊○○怎會
    要求不相干之甲○○設法繳納，而非由身為借款人之戊○○繳納
    ？又何以戊○○竟願意冒不繳納貸款而損及其信用之風險？足
    見系爭不動產為甲○○及陳章桂所有，並由其負責繳納房貸。
    戊○○嗣於108年7月1日傳送訊息給甲○○：「你六月房貸利息
    沒有放？七月後每個月房貸加利息要86320，你打算怎麼處
    理？？？」，甲○○回覆：「我現確實無力處理，前天開動脈
    拜託朋友幫我先刷卡的，沒生意沒收入，生活費.外勞的薪
    水都成問題了，你看能夠幫忙一下吧」，若系爭不動產之貸
    款非由甲○○負責繳納，戊○○怎會詢問不相干之甲○○如何處理
    六、七月份之房貸？甲○○又豈會以生病、無收入為由，請戊○○「幫忙」？足見系爭不動產為王麗夫婦所有，並由其負責
    繳納房貸。由丁○○傳送給戊○○之訊息：「今天房子賣了，剩
    下錢爸媽要養老看病，你付過的錢借的錢，他們也要還你了
    」、「我最後說一次，你借給爸媽的錢拿回去我沒意見，剩
    下的錢是他們看病養老的…」、「成交稅我會處理不會讓你
    虧到」等語，只能證明甲○○夫妻願意返還向原告借的錢及付
    過的貸款，不足以證明系爭不動產為戊○○或原告所有，況早
    於原告提起本件訴訟前，丁○○傳送給戊○○之簡訊就提到：「
    房子本就不是你的。當初只是登記你名下，我做保人，2016
    年你就說房子你不要，現在賣了有錢了你竟然就想整個拿去
    ！爸媽還沒死你竟然就想拿財產」，足見丁○○在本案訴訟前
    即已清楚表達系爭不動產是甲○○夫妻所有。
　㈦由證人乙○○之證詞可知，系爭不動產於103年贈與給原告及丙○○時，係由甲○○單獨委託證人乙○○辦理，且甲○○當時就明白
    向證人乙○○表示係擔心戊○○將系爭不動產出售，因此要將系
    爭不動產登記回來給甲○○夫妻，但因其當時均有負債，故借
    名登記在原告及丙○○名下，同時考量原告及丙○○均為未成年
    人名下無財產，乃以贈與之方式移轉登記，當時辦理贈與之
    登記是要保全甲○○夫妻之財產。甲○○夫妻於90年間除將系爭
    不動產借名登記予戊○○外，亦於同年以戊○○名義貸款購買汽
    車乙輛，足見甲○○夫妻確實有借用戊○○名義交易之情形。甲○○於106年底發現罹患末期大腸癌，乃決定出售系爭不動產
    ，並請丁○○提供丙○○之帳戶，以利將來系爭不動產售出時要
    匯入買賣價金，甲○○可以自由提領帳戶內之金錢。為此，丁○○及庚○○即於107年10月11日幫丙○○申請開設系爭62428郵局
    帳戶，並將存摺、印章及提款卡一併交付甲○○，故丁○○、庚○○及丙○○均不知悉甲○○如何使用該帳戶，更不知悉甲○○曾將
    原告系爭97439郵局帳戶內之金錢轉匯至丙○○之系爭62428郵
    局帳戶，丁○○、庚○○自無與甲○○構成共同侵權行為之可能等
    語，資為抗辯。併為答辯聲明：⒈原告之訴及假執行之聲請
    均駁回。⒉如受不利之判決，願供擔保請准宣告免為假執行
    。
四、兩造不爭執之事實（堪信為真）：
　㈠原告係戊○○之未成年之女，丙○○則係丁○○及庚○○之未成年之
    女，甲○○夫妻係戊○○及丁○○之父母，戊○○為丁○○之兄。此有
    原告之戶籍謄本、丙○○、丁○○、庚○○、甲○○之戶籍謄本附卷
    可稽（見本院板橋簡易庭109年度板司調字第271號卷第19頁
    、本院卷一第181-183頁）。
　㈡系爭不動產為甲○○之配偶陳章桂於71年間與馮蔡綢等人興建
    ，其建物並登記為陳章桂所有，坐落土地則登記為甲○○及陳
    章桂所有。嗣甲○○夫妻無力償還第壹信用合作社之借款，致
    系爭不動產遭第壹信用合作社（後併入新光銀行九如分行）
    聲請法院拍賣，並由第壹信用合作社於89年3月27日承受取
    得；原告之父戊○○於90年1月16向第壹信用合作社購買系爭
    不動產，並向聯信商業銀行（合併後為新光銀行）貸款1,30
    0萬元，嗣戊○○之系爭合庫帳戶於92年9月間轉向中國農民銀
    行（合併後為合作金庫銀銀行）貸款；戊○○於103年6月5日
    將如附表編號1-4所示不動產以贈與之原因移轉登記予原告
    及丙○○各二分之一；戊○○自96年1月25日至108年10月1日匯
    款7,897,502元至其系爭合庫帳戶，供甲○○提領以繳納系爭
    不動產貸款本息、原告生活費及系爭不動產之地價稅、房屋
    稅；原告所有系爭97439郵局帳戶及戊○○之系爭合庫帳戶之
    存摺、印鑑及提款卡、系爭不動產之土地及房屋權狀皆交付
    甲○○。經丁○○同意，由戊○○、伊及丙○○於109年1月21日將系
    爭不動產以價金2,500萬元出售予吳添富，並依應有部分比
    例由戊○○分配價金500萬元，伊及丙○○各分配價金1,000萬元
    ，吳添付共匯款970萬元至原告所有系爭97439郵局帳戶，甲○○於109年4月10日自原告之系爭97439郵局帳戶提轉500萬元
    至丙○○之系爭62428郵局帳戶，於109年4月20日自丙○○之系
    爭62428郵局帳戶匯款400萬元至原告之系爭97439郵局帳戶
    ；甲○○於109年4月30日又自原告之系爭97439郵局帳戶提領8
    00萬元現金，並將該筆現金匯款至丙○○之系爭62428郵局帳
    戶，並自原告之系爭97439郵局帳戶提領5萬元，以上共計90
    5萬元。此有系爭不動產買賣契約書、系爭不動產異動索引
    、系爭97439帳戶郵局交易明細、郵政存簿儲金提款單暨系
    爭62428郵局帳戶交易明細、系爭合庫帳戶交易明細、戊○○
    向聯信商業銀行貸款1,300萬元之放款明細、土地建物異動
    清冊、系爭不動產之使用執照、土地及建物所有權狀、土地
    及建物之所有權移轉契約書、繳稅單據附卷可稽（見本院板
    橋簡易庭109年度板司調字第271號卷第21-79頁、本院卷一
    第43-142頁、第191-217頁、第419-448頁、本院卷二第71-8
    1頁）。
五、兩造爭執要點為：㈠甲○○夫妻是否將系爭不動產借名登記在
    戊○○名下？甲○○夫妻是否將如附表編號1-4所示不動產借名
    登記在原告名下？㈡原告依民法第184條第1項前段、第185條
    第1項前段及第1148條規定，請求被告連帶給付905萬元，是
    否有據？茲就兩造爭點及本院得心證之理由分述如下：
　㈠甲○○夫妻是否將系爭不動產借名登記在戊○○名下？甲○○夫妻
    是否將如附表編號1-4所示不動產借名登記在原告名下？
　⒈原告主張系爭不動產為原告之父戊○○於90年1月16日買受，嗣
    於103年6月5日將如附表編號1-4所示不動產以贈與之原因移
    轉登記予原告及丙○○各二分之一等語，被告則辯稱甲○○夫妻
    將系爭不動產借名登記在戊○○名下；甲○○夫妻將如附表編號
    1-4所示不動產借名登記在原告名下等語。按當事人主張有
    利於己之事實者，就其事實有舉證之責任，民事訴訟法第27
    7條前段定有明文。查原告之父戊○○於90年1月16向第壹信用
    合作社購買系爭不動產，並向聯信商業銀行（合併後為新光
    銀行）貸款1,300萬元，嗣戊○○之系爭合庫帳戶於92年9月間
    轉向中國農民銀行（合併後為合作金庫銀銀行）貸款。原告
    之父戊○○於103年6月5日將如附表編號1-4所示不動產以贈與
    之原因移轉登記予原告及丙○○各二分之一等情，已如前述。
    是被告自應就其所辯之上列事實負舉證責任。
　⒉查原告係戊○○之未成年之女，丙○○則係丁○○及庚○○之未成年
    之女，甲○○夫妻係戊○○及丁○○之父母，戊○○為丁○○之兄；戊○○於90年1月16向第壹信用合作社購買系爭不動產，並向聯
    信商業銀行（合併後為新光銀行）貸款1,300萬元，嗣戊○○
    之系爭合庫帳戶於92年9月間轉向中國農民銀行（合併後為
    合作金庫銀銀行）貸款；戊○○於103年6月5日將如附表編號1
    -4所示不動產以贈與之原因移轉登記予原告及丙○○各二分之
    一；戊○○自96年1月25日至108年10月1日匯款7,897,502元至
    其所有系爭合庫帳戶，供甲○○提領以繳納系爭不動產貸款本
    息、原告生活費及系爭不動產之地價稅、房屋稅等情，亦如
    前述，足見兩造間有近親之親屬關係，且系爭不動產為戊○○
    購買取得，戊○○亦因此而向聯信商業銀行（合併後為新光銀
    行）貸款1,300萬元，並按期繳納清償上列貸款，戊○○於103
    年6月5日始將如附表編號1-4所示不動產以贈與之原因移轉
    登記予原告及丙○○各二分之一，自己僅保留附表編號5所示
    之不動產，且甲○○得自戊○○之系爭合庫帳戶提領以繳納系爭
    不動產貸款本息、原告生活費及系爭不動產之地價稅、房屋
    稅。
　⒊甲○○並未陳明戊○○應給付甲○○照顧原告之費用及孝親費各為
    多少元並舉證證明，自難認每月費用遠遠超過5萬元，亦無
    法據以認定戊○○匯款之7,897,502元僅能勉強負擔原告之生
    活費及甲○○照顧原告之費用、孝親費（50,000×12×13＝7,800
    ,000），不足以負擔房貸，或逕認系爭不動產之房貸實際上
    係由甲○○出資繳納（其中金額高達14,442,883元，皆為甲○○
    及陳章桂經營八代神草商店之豐厚收入，甲○○皆以此支付房
    貸）。又被告雖主張自90年1月貸款至109年1月21日系爭不
    動產出售前之房貸皆為其所繳納云云，惟被告既不否認原告
    主張戊○○之系爭合庫帳戶為甲○○所使用，且被告提出之繳納
    貸款收據（見本院卷一第143-166頁）僅為約19期之繳款單
    據，亦不足證明其全部房貸皆由其支出。況戊○○不定期存入
    1-5萬元不等，有時更每月匯款多達10萬元，其支出亦不排
    除有房貸部分，尚難認被告此部分之主張為真。
  ⒋有關被告主張甲○○以自用住宅用地優惠稅率因而得減免之210
    萬元土地增值稅繳納頭期款部分：依高雄市稅捐稽徵處新興
    分處110年2月22日函（見本院卷一第365-366頁）所示，可
    知就高雄市○○區○○段○○段0000地號土地之陳章桂部分依一般
    稅率核定土地增值稅為2,266,947元，甲○○部分以自用住宅
    用地稅率核定土地增值稅541,368元、367,569元，其土地增
    值稅共計3,175,884元，上開稅額已經高雄市稅捐稽徵處獲
    分配，故應無被告所稱甲○○以減免之210萬元土地增值稅繳
    納頭期款之情事。
　⒌被告雖另主張甲○○為系爭不動產所有人，故於90年1月間有委
    託代書辦理設定系爭不動產買賣及設定抵押之資料，其中由
    代書書寫之收費文件上記載「＄13,100,862土地買賣」、「＄
    1,955,100房屋買賣」、「聯信設定1560万」（見本院卷二
    第147、149頁之收費文件、地政費用繳款書），惟查，既係
    委託代書辦理設定系爭不動產買賣及設定抵押之資料，則上
    列資料所載金額，應屬代書向地政機關送件之公契金額，依
    一般吾人社會經驗常情，尚難逕認係土地及房屋之實際買賣
    價格，況單以甲○○持有上開資料等情，亦難得知甲○○係基於
    所有人地位辦理不動產設定登記之相關事宜，或係受戊○○委
    託而辦理。另依證人乙○○於110年2月3日結證稱：「（法官
    ：上開房屋究竟是戊○○或是另有隱情？）上開房屋原來是戊○○父母買來的財產，即被告甲○○跟他的配偶，我是聽被告甲○○的朋友孫茂雄的太太說，上開房屋最先是登記戊○○父母的
    名字，後來缺錢房屋被法院拍賣，由銀行拍定，被告甲○○用
    他兒子戊○○的名義向銀行買回來，價金不知道，故系爭房屋
    就登記在戊○○名下。因為向銀行買房屋要向銀行貸款，且戊○○是醫生銀行比較願意貸款給戊○○。」、「（原告訴訟代理
    人：剛才證人講到孫茂雄太太說上開房屋過戶的情形，你聽
    到的版本是甲○○請兒子戊○○去把房子買回來，還是甲○○借用
    戊○○的名義去買回來？）這部分我不清楚。」、「（原告訴
    訟代理人：證人聽到孫茂雄太太講這些事情，孫茂雄太太有
    沒有跟你說她有什麼根據？）這部分我不清楚。」等語（見
    本院卷一第346-347頁），足見證人乙○○僅聽信孫茂雄的太
    太講述甲○○於90年間之買受系爭不動產相關事宜，並非親自
    見聞該事實之人，且其就究係甲○○請兒子戊○○去把房子買回
    來，還是甲○○借用戊○○的名義去買回來一節亦表示不清楚，
    自無法證明甲○○於90年間確有買受系爭不動產，並將系爭不
    動產借名登記在戊○○名下，更遑論戊○○於103年6月5日將如
    附表編號1-4所示不動產以贈與之原因移轉登記予原告及丙○○各二分之一等情，為兩造所不爭執，被告亦未能舉證證明
    係甲○○夫妻將如附表編號1-4所示不動產借名登記在原告名
    下。此外，被告亦未提出其他積極之證據供本院審酌，是被
    告辯稱係甲○○夫妻將系爭不動產借名登記在戊○○名下；甲○○
    夫妻將如附表編號1-4所示不動產借名登記在原告名下等語
    ，即屬無據，洵不可採。
  ㈡原告依民法第184條第1項前段、第185條第1項前段及第1148
　  條規定，請求被告連帶給付905萬元，是否有據？
　⒈按因故意或過失，不法侵害他人之權利者，負損害賠償責任
    ；繼承人自繼承開始時，除本法另有規定外，承受被繼承人
    財產上之一切權利、義務。但權利、義務專屬於被繼承人本
    身者，不在此限。繼承人對於被繼承人之債務，以因繼承所
    得遺產為限，負清償責任，民法第184條第1項前段、第1148
    條定有明文。查經丁○○同意，由戊○○、伊及丙○○於109年1月
    21日將系爭不動產以價金2,500萬元出售予吳添富，並依應
    有部分比例由戊○○分配價金500萬元，伊及丙○○各分配價金1
    ,000萬元，吳添付共匯款970萬元至原告所有系爭97439郵局
    帳戶，甲○○於109年4月10日自原告之系爭97439郵局帳戶提
    轉500萬元至丙○○之系爭62428郵局帳戶，於109年4月20日自
    丙○○之系爭62428郵局帳戶匯款400萬元至原告之系爭97439
    郵局帳戶；甲○○於109年4月30日又自原告之系爭97439郵局
    帳戶提領800萬元現金，並將該筆現金匯款至丙○○之系爭624
    28郵局帳戶，並自原告之系爭97439郵局帳戶提領5萬元，以
    上共計905萬元等情，已如前述，被告雖辯稱系爭97439郵局
    帳戶為供甲○○使用，甲○○將匯入原告之系爭97439郵局帳戶
    售屋價金領出，亦不構成侵權行為，惟甲○○既不爭執其自原
    告之系爭97439郵局帳戶提領之上列905萬元，係屬原告出售
    其所有如附表編號1-4所示不動產應有部分之售屋價金，又
    甲○○夫妻並未將如附表編號1-4所示不動產借名登記在原告
    名下，亦如前述，則甲○○未經原告及其法定代理人戊○○之同
    意，而逕行提領上列售屋價金905萬元，即屬不法侵害原告
    之財產權，致原告受有905萬元之損害，又己○○為被繼承人
    甲○○之唯一繼承人，亦如前述，是原告依民法第184條第1項
    前段、第1148條規定，請求己○○應於繼承甲○○之遺產範圍內
    給付原告905萬元，即屬有據。
　⒉原告主張丁○○及庚○○與甲○○共謀自原告所有之系爭97439郵局
    帳戶挪用之905萬元等語，並提出原證八：109年4月30日被
    告丁○○傳送予戊○○之通訊軟體對話記錄截圖為證（見本院板
    橋簡易庭109年度板司調字第271號卷第85-92頁）。惟查，
    丁○○雖曾提及「房子本來就不是你的。當初只是登記你名下
    ，我做保人，2016年你就說房子你不要，現在賣了有錢你竟
    然就想整個拿去！…。丁○○：我最後說一次，你借爸媽的錢
    你拿回去我沒意見，剩下的錢是她們看病養老的…」，惟縱
    丁○○有認知有借名登記事實存在，惟其認知之上開甲○○匯款
    及提款事實，尚不足以構成同為損害發生之原因，縱原告另
    抗辯依甲○○前稱因患有大腸癌行動不便而常住於高雄，而依
    丙○○所有系爭62428郵局帳戶之交易明細，該帳戶持續於109
    年2月尚有以金融卡於新北市板橋區提款機之交易紀錄，又
    丁○○、庚○○及丙○○之戶籍又皆設於新北市板橋區，則系爭62
    428郵局帳戶應係丁○○及庚○○所提款等語，惟依被證14：存
    摺影本、提款卡影本、印章照片及印文（見本院卷一第291-
    299頁），尚無法得知有新北市板橋區提款機之事實存在，
    況本件構成侵權行為之事實係甲○○分別自原告所有系爭9743
    9郵局帳戶匯款至丙○○所有系爭62428郵局帳戶，及自原告所
    有之系爭97439郵局帳戶取款之事實，其大額匯款及取款行
    為尚非原告上開主張得以提款機操作，是原告此部分之主張
    ，即屬無據，自無可採。
六、按「給付無確定期限者，債務人於債權人得請求給付時，經
    其催告而未為給付，自受催告時起，負遲延責任。其經債權
    人起訴而送達訴狀，或依督促程序送達支付命令，或為其他
    相類之行為者，與催告有同一之效力。」、「遲延之債務，
    以支付金錢為標的者，債權人得請求依法定利率計算之遲延
    利息。」、「應付利息之債務，其利率未經約定，亦無法律
    可據者，週年利率為百分之五。」，民法第229條第2項、第
    233條第1項前段及第203條定有明文。從而，原告依依民法
    第184條第1項前段、第1148條規定，請求己○○應於繼承甲○○
    之遺產範圍內給付原告905萬元，及自起訴狀繕本送達（甲○○）之翌日即109年8月18日（見本院板橋簡易庭109年度板司
    調字第271號卷第103頁）起至清償日止，按年息百分之五計
    算之利息，為有理由，應予准許。逾此部分之請求，即屬無
    據，應予駁回。
六、兩造分別陳明願供擔保請准宣告假執行或免為假執行，就原
    告勝訴部分，核均無不合，爰各酌定相當之擔保金額，予以
    准許。至原告敗訴部分，其假執行之聲請即失所附麗，應予
    駁回。
七、本件事證已臻明確，兩造其餘攻擊、防禦方法及舉證，經本
    院審酌後，認對於判決結果均無影響，爰不一一論述，併此
    指明。
八、據上論結，本件原告之訴為一部有理由，一部無理由，爰判
    決如主文。　　
中　　華　　民　　國　　111 　年　　5 　　月　　31　　日
                  民事第七庭    法  官  楊千儀
正本係照原本作成。
如對本判決上訴，須於判決送達後20日內向本院提出上訴狀（需
按他造人數附繕本，勿逕送上級法院）。如委任律師提起上訴者
，應一併繳納上訴審裁判費，否則本院得無庸命補正，逕為裁定
駁回上訴。
中　　華　　民　　國　　111 　年　　5 　　月　　31　　日
                                書記官 李育真
附表：
編號 建號及建物門牌 基地坐落 建物面積（平方公尺）  層次 所有人    樓層面積合計 附屬建物面積   1 高雄市○○區○○段○○段0000○號即高雄市○○區○○○路000號1樓建物 高雄市○○區○○段○○段0000○00地號土地 64.43  1 原告：1/2、丙○○：1/2 2 高雄市○○區○○段○○段0000○號即高雄市○○區○○○路000號2樓建物 高雄市○○區○○段○○段0000○00地號土地 60.24 6.41 2 原告：1/2、丙○○：1/2 3 高雄市○○區○○段○○段0000○號即高雄市○○區○○○路000號3樓建物 高雄市○○區○○段○○段0000○00地號土地 69.89 6.41 3 原告：1/2、丙○○：1/2 4 高雄市○○區○○段○○段0000○號即高雄市○○區○○○路000號4樓建物 高雄市○○區○○段○○段0000○00地號土地 69.89 4.37 4 原告：1/2、丙○○：1/2 5 高雄市○○區○○段○○段0000○號即高雄市○○區○○○路000號5樓建物 高雄市○○區○○段○○段0000○00地號土地 69.89 4.91 5 戊○○